【裁判字號】    99,易,3111
【裁判日期】    991108
【裁判案由】    傷害
【裁判全文】
臺灣臺中地方法院刑事判決              99年度易字第3111號
公  訴  人  臺灣臺中地方法院檢察署檢察官
被      告  乙○○
上列被告因傷害案件，經檢察官聲請簡易判決處刑（九十九年度
偵字第一二九二九號），本院臺中簡易庭認為不宜逕以簡易判決
處刑，移由本院刑事庭改依通常程序審理，判決如下：
    主    文
乙○○傷害人之身體，處有期徒刑肆月，如易科罰金，以新臺幣
壹仟元折算壹日。
    犯罪事實
一、乙○○前因傷害案件，經本院以九十一年度中簡字第五七０
    號判決判處有期徒刑三月，如易科罰金以銀元三百元折算一
    日確定，於民國九十二年一月十日入監服刑，至九十二年四
    月九日期滿執行完畢；又因恐嚇危害安全案件，經本院以九
    十四年度中簡字第三一四二號判決判處拘役五十日，如易科
    罰金以銀元三百元折算一日確定，已於九十五年四月二十三
    日在監服刑期滿執行完畢（均不構成累犯）。詎乙○○仍不
    知警惕，其原為臺中市○○路○段五十號「喜年來大樓」之
    住戶，於九十九年五月二十一日晚間十一時許，因與該棟大
    樓其他住戶發生口角，夜班管理員丙○○見狀乃報警處理，
    遂招致乙○○心生不滿。迨同年月二十二日（即翌日）凌晨
    三時許，丙○○自臺中市警察局第二分局文正派出所返回住
    處後，猶怒氣未消，竟基於傷害他人身體之犯意，於同日凌
    晨三時二十四分許，在「喜年來大樓」一樓管理室櫃檯前，
    徒手猛推丙○○使其身體碰撞牆壁，再用力拉扯推擠丙○○
    之身體、肩膀及手臂，丙○○因而受有頸部、右上肢鈍挫傷
    、血尿、頸部外傷合併腦震盪、胸部及腹部挫傷、暈眩等傷
    害。
二、案經丙○○訴請臺灣臺中地方法院檢察署檢察官偵查後，聲
    請簡易判決處刑，由本院改依通常程序審理。
    理    由
壹、證據能力取捨之判斷：
一、按被告以外之人於審判外之言詞或書面陳述，除法律有規定
    者外，不得為證據；被告以外之人於偵訊中向檢察官所為之
    陳述，除顯有不可信之情況者外，得為證據，刑事訴訟法第
    一百五十九條第一項、第一百五十九條之一第二項分別定有
    明文。本案證人即告訴人丙○○、證人黃慶村於偵查時以證
    人身分作證，經檢察官告以具結之義務及偽證之處罰，經具
    結而擔保其證述之真實性，且無證據顯示係遭受強暴、脅迫
    、詐欺、利誘等外力干擾情形，或在影響其等心理狀況致妨
    礙其自由陳述等顯不可信之情況下所為。上揭證人於偵訊時
    之陳述既無顯不可信之情況，依前開說明，自有證據能力。
二、再按被告以外之人於審判外之陳述，雖不符刑事訴訟法第一
    百五十九條之一至第一百五十九條之四之規定，然經當事人
    於審判程序同意作為證據，法院審酌該言詞陳述作成時之情
    況，認為適當者，亦得為證據；當事人、代理人或辯護人於
    法院調查證據時，知有刑事訴訟法第一百五十九條第一項不
    得為證據之情形，而未於言詞辯論終結前聲明異議者，視為
    有前項之同意，刑事訴訟法第一百五十九條之五定有明文。
    卷附中國醫藥大學附設醫院針對本院詢問事項所為回函，係
    被告以外之人於審判外之書面陳述，惟被告並未於本案言詞
    辯論終結前聲明異議，本院審酌上開陳述作成時之情況，並
    無違法取證之瑕疵，認以之作為證據為適當，揆諸上開規定
    ，應具有證據能力。
三、又醫師執行醫療業務時，不論患者是因病尋求診療，或因特
    殊目的而就醫，醫師於診療過程中，應依醫師法之規定，製
    作病歷，此一病歷之製作，均屬醫師於醫療業務過程中所須
    製作之紀錄文書，而且每一醫療行為均屬可分，因其接續之
    看診行為而構成醫療業務行為，其中縱有因訴訟目的，例如
    被毆傷而尋求醫師之治療，對醫師而言，仍屬其醫療業務行
    為之一部分，仍應依法製作病歷，則該病歷仍屬業務上所製
    作之紀錄文書，與通常之醫療行為所製作之病歷無殊，自屬
    刑事訴訟法第一百五十九條之四第二款所稱從事業務之人於
    業務上所須製作之紀錄文書，而診斷證明書係依病歷所轉錄
    之證明文書，自仍屬本條項之證明文書，最高法院九十七年
    度台上字第六六六號刑事判決可資參照。則卷附中國醫藥大
    學附設醫院診斷證明書、林新醫療社團法人林新醫院診斷證
    明書、林新醫院病歷資料，既屬醫師為執行醫療業務行為所
    製作之證明文書及紀錄文書，依刑事訴訟法第一百五十九條
    之四第二款之規定，應合於傳聞例外而具有證據能力。
四、又卷附監視錄影光碟，純係機械作用而不涉及人為之意志判
    斷，與傳聞法則所欲防止證人記憶、認知、誠信之誤差明顯
    有別，核與刑事訴訟法第一百五十九條第一項之要件不符。
    該項證據既無違法取得之情形，且經本院當庭勘驗而依法踐
    行調查證據程序，自應具有證據能力。
貳、實體論罪科刑之依據：
一、訊據被告乙○○矢口否認前揭傷害犯行，辯稱：伊因遺失大
    樓感應扣，經向告訴人丙○○商借未果，伊認為告訴人丙○
    ○刻意不予出借感應扣，始對於告訴人丙○○出言質問，在
    當日凌晨伊從派出所返回住處後，就未曾見到告訴人丙○○
    ，伊並未毆打告訴人丙○○，亦未抓住其身體撞牆云云。然
    查：上開犯罪事實，業據證人即告訴人丙○○於偵查及本院
    審理時證述綦詳，核與證人即同棟大樓住戶黃慶村於九十九
    年七月二日偵訊時證稱：「（問：在九十九年五月二十二日
    凌晨三至四點在臺中市○○路○段五十號喜年來大樓大廳，
    你看到何事？）乙○○是我同棟的住戶，我在該時間、地點
    看到乙○○把丙○○拖到管理室內，再把丙○○押到牆上，
    然後乙○○用身體去撞丙○○，大約有四至五下，丙○○看
    起來好像很痛到快要蹲下去。」等語，並經本院於審理期日
    當庭勘驗監視錄影光碟並記明筆錄，確認被告於案發當日凌
    晨確有多次拉扯推擠告訴人丙○○之激烈舉動，復有中國醫
    藥大學附設醫院診斷證明書、林新醫療社團法人林新醫院診
    斷證明書、林新醫院病歷資料各一份附卷可稽。而告訴人丙
    ○○雖係於九十九年五月二十七日始前往林新醫院接受治療
    ，並經該院診斷為頸部外傷合併腦震盪、胸部及腹部挫傷、
    暈眩等傷害，與本案發生時間相隔已有數日，惟依本院向林
    新醫院調閱告訴人丙○○之病歷資料顯示，告訴人丙○○於
    就診時即向醫護人員告知：伊係在約五日前遭人毆傷，當時
    有被送至中國醫藥大學附設醫院治療，但仍感覺身體不適及
    胸部疼痛，才前來該院急診等語（詳見出院病歷摘要之主訴
    及病史欄位記載）。且告訴人丙○○於案發當日凌晨至中國
    醫藥大學附設醫院急診後，仍於同日下午一時零九分因胸痛
    及暈厥回診乙節，亦有中國醫藥大學附設醫院九十九年十月
    二十二日院醫事字第０九九００一０八四五號函在卷足憑。
    是由告訴人丙○○前往該二家醫院就診時間之延續性、病情
    之關聯性以觀，足認林新醫院診斷之結果仍屬告訴人丙○○
    遭被告拉扯推撞所致，仍得據為本案審判之基礎。至於中國
    醫藥大學附設醫院診斷證明書所載「貧血、發燒」等症狀，
    則因貧血為小球性貧血，造成原因可能為告訴人丙○○本身
    慢性問題，而發燒則為內科問題，與案發當日所受外傷並無
    明顯關聯，業經中國醫藥大學附設醫院上開函文載述至明，
    告訴人丙○○就此部分之症狀應與被告傷害犯行無涉，非可
    列入告訴人丙○○因本案犯罪所受傷勢。另關於血尿部分，
    雖中國醫藥大學附設醫院當時並未記載告訴人丙○○受有腹
    部傷害，惟在林新醫院就診時已檢查發現其腹部挫傷，且依
    中國醫大學附設醫院上開函文資料所示，亦無法排除血尿係
    由外傷造成之可能性，自應將告訴人丙○○之血尿傷勢併予
    列明，方無罅漏。綜上所陳，被告先係空言否認案發當日凌
    晨曾與告訴人丙○○相遇且出手加害，待本院勘驗監視錄影
    光碟後，卻以當天飲酒忘記發生何事云云冀圖搪塞，均屬畏
    罪卸責之詞，不足為採。本案事證已臻明確，被告犯行至堪
    認定。
二、核被告乙○○徒手傷害告訴人丙○○，所為係犯刑法第二百
    七十七條第一項之普通傷害罪。爰審酌被告僅因不滿擔任管
    理員之告訴人丙○○報警前來維持社區安寧之舉動，竟挾怨
    報復而猛推告訴人丙○○使其身體碰撞牆壁，並多次拉扯推
    擠致其成傷，被告之犯罪動機已有可議；尤其被告先前已有
    多次傷害、恐嚇危害安全等暴力犯罪紀錄，有臺灣高等法院
    被告前案紀錄表在卷可參，仍不思悛悔改過，控制情緒，再
    因細故而出手傷害他人，足見被告品行非端，法治觀念亦嫌
    淡薄；另參以被告犯罪目的、手段、告訴人丙○○所受傷害
    尚非輕微、被告迄今亦未與告訴人丙○○就本件傷害犯罪所
    生損害賠償事宜達成和解、被告犯罪後並未坦承犯行、被告
    具有高中肄業學歷之智識程度等一切情狀，量處如主文所示
    之刑，併諭知易科罰金之折算標準，以示懲儆。公訴蒞庭檢
    察官雖於審理期日向本院具體求刑有期徒刑三月，惟被告既
    無視於先前因暴力犯罪所受刑罰，如非對於法律規範漠然輕
    忽，即係動輒易生暴力傾向，均需藉由相當期間之刑罰執行
    ，使其知所警惕，並培養知法守法之正確觀念。是以檢察官
    上開求刑意見尚嫌過輕，而為本院所不採，附此敘明。
據上論斷，應依刑事訴訟法第四百五十二條、第二百九十九條第
一項前段，刑法第二百七十七條第一項、第四十一條第一項前段
，刑法施行法第一條之一第一項、第二項前段，判決如主文。
本案經檢察官甲○○到庭執行職務。
中    華    民    國    99    年    11    月    8     日
                    刑事第七庭  法  官  高文崇
上正本證明與原本無異。
如不服本判決，應於送達後十日內向本院提出上訴狀（須附繕
本），上訴於台灣高等法院台中分院。
告訴人或被害人對於判決如有不服具備理由請求檢察官上訴者，
其上訴期間之計算係以檢察官收受判決正本之日期為準。
                                書記官  林淑慧
中    華    民    國    99    年    11    月     8    日
附錄論罪科刑法條
刑法第二百七十七條第一項：
傷害人之身體或健康者，處三年以下有期徒刑，拘役或一千元以
下罰金。

司法院資訊處製作；財團法人民間司法改革基金會備份。
